臺灣臺北地方法院刑事判決　　　　　　　95年度易字第1812號
公　訴　人　臺灣臺北地方法院檢察署檢察官
被　　　告　丙○○
　　　　　　　　　　（現另案在臺灣臺北監獄執行中）
　　　　　　己○○
上　一　人
選任辯護人　李成功律師
上列被告等因恐嚇案件，經檢察官提起公訴（94年度偵字第1113
8號、95年度偵字第1724號），本院判決如下：
    主    文
己○○共同以強暴脅迫使人行無義務之事，處有期徒刑月，如
易科罰金，以銀元佰元即新臺幣玖佰元折算壹日；減為有期徒
刑壹月又拾伍日，如易科罰金，以銀元佰元即新臺幣玖佰元折
算壹日。
丙○○意圖為自己不法之所有，以恐嚇使人將本人之物交付未遂
，處有期徒刑拾月；減為有期徒刑伍月，如易科罰金，以銀元
佰元即新臺幣玖佰元折算壹日。
    事    實
一、己○○所經營之電腦店（下稱本案電腦店），於民國九十三
    年十二月七日前約三日間之某日，遭不詳人士侵入竊取包含
    丙○○送修的筆記型電腦等物品，損失不貲，經己○○至臺
    北縣三重市○○街三六號一樓戊○○里長辦公室（下稱本案
    里長辦公室）查閱其店前之監視錄影紀錄後，懷疑係丁○○
    所為。竟於九十三年十二月七日晚間某時許，與六、七名姓
    名年籍均不詳之成年男子（其中有二、三人亦乃因送修電腦
    至本案電腦店內而一同遭竊之被害人）共同基於以強暴、脅
    迫使人行無義務之事之犯意聯絡，分持球棒等物，至丁○○
    之母甲○○所經營，址設臺北市○○街二○二號二樓之「清
    心清茶館」，脅迫丁○○至本案里長辦公室查閱監視錄影紀
    錄並協商賠償事宜，丁○○、甲○○出於無奈而應允一同前
    往。至本案里長辦公室後，因丁○○確有騎機車載運螢幕等
    不詳電腦設備離開本案電腦店之行為，己○○等人更主觀認
    定丁○○乃竊賊，而命丁○○應予賠償，然丁○○堅稱無竊
    盜行為，雙方發生爭吵，激怒己○○等人，前述姓名年籍不
    詳之成年男子其中一人，即徒手擊打丁○○鼻梁一拳（未據
    告訴），甲○○見丁○○遭毆打之強暴行為，擔心事態不可
    收拾，答應賠償，經討價還價，雙方同意由甲○○代丁○○
    賠償己○○新臺幣（除註明為銀元外，下同）一萬元，本案
    電腦店之其餘損失由己○○自行處理，並簽立協議書一紙。
    己○○等人即共同以前述持球棒脅迫、徒手毆打之強暴，使
    丁○○、甲○○行一同至本案里長辦公室商談賠償、簽立協
    議書之無義務之事。
二、丙○○前述送修之筆記型電腦遭竊方面，己○○應允賠償丙○○一萬元，然因無現款，故將前述對於甲○○之一萬元債
    權讓與丙○○抵償，且將前述協議書交丙○○自行處理。丙○○嗣於九十三年十二月底某日，至「清心清茶館」收取該
    一萬元後，竟心生貪念，稱：「我人來了，我不要一萬元，
    我要三萬元」，甲○○表示無餘錢可交付，而請丙○○另日
    再來收取（上開過程下稱丙○○第一次至「清心清茶館」，
    此部份不構成犯罪）。屆該日（九十四年二月間某日），丙○○又至「清心清茶館」欲收取該二萬元，但甲○○仍未給
    付，丙○○旋另萌意圖為自己不法之所有之恐嚇犯意，以加
    害自由、財產之事恫稱：如果不給，要找兄弟來「清心清茶
    館」，一桌坐一人，讓甲○○無法做生意等語，且拍桌警告
    。甲○○雖有恐懼但未為所動，而請丙○○隔幾天再來收（
    上開過程下稱丙○○第二次至「清心清茶館」）。之後，丙○○再度於九十四年三月二十一日凌晨一時許，帶同不知情
    的某姓名、年籍均不詳之成年男子到「清心清茶館」，先由
    該男子至茶館內向甲○○表示丙○○要收錢（此詢問行為不
    構成恐嚇取財），不料甲○○回應：「我在忙，現在也沒有
    錢」，丙○○隨即自行上樓到茶館內要求甲○○給付該二萬
    元，但甲○○拒絕，丙○○接續先前之恐嚇取財犯意，以不
    明物品充作槍管抵住甲○○腰部，假稱伊有槍而恐嚇稱：「
    歐巴桑，妳只要錢不要命，妳轉頭看，看這是什麼？」，甲○○雖有恐懼但仍表示無力給付，丙○○因之接續重複上開
    加害生命、身體的恐嚇言語三、四次，而當時清心清茶館內
    客人乙○○見情況有異，上前勸丙○○：「少年仔，你是怎
    麼了，有什麼事好好講。」，且甲○○亦佯稱要去借錢，請
    丙○○九十四年三月二十一日下午二時來拿，丙○○方離去
    （上開過程下稱丙○○第三次至「清心清茶館」）。九十四
    年三月二十一日下午二時許，丙○○帶同不知情的褚文華（
    業經檢察官就恐嚇取財犯行部分為不起訴處分確定）至「清
    心清茶館」時，因甲○○報警處理，丙○○即遭警當場捕獲
    （此過程下稱遭逮捕該次），丙○○前述恐嚇取財之犯行因
    而未得逞。
三、案經丁○○、甲○○訴由臺北市政府警察局萬華分局報告臺
    灣臺北地方法院檢察署檢察官偵查起訴。
    理    由
甲、程序方面：被告己○○（下逕稱其名）及其辯護人與被告丙○○（下逕稱其名）對於公訴人所提出之證據資料，均不爭
    執其證據能力（己○○並不爭執，而其辯護人雖辯稱證人丁○○【下逕稱其名】有關丙○○於清心清茶館犯行之證詞，
    係受證人甲○○【下逕稱其名】轉述而未親身經歷之傳聞證
    據，無證據能力，但丁○○該等證述未涉及己○○，本不足
    以充作證明己○○犯罪之證據，先予敘明），本院審酌該等
    言詞供述及書面作成時之狀況，除丁○○、甲○○於檢察官
    訊問時未經具結之陳述絕對無證據能力，應不得作為證明被
    告二人犯罪之證據外，其餘並無不宜作為證據之情事，依刑
    事訴訟法第一百五十九之五第二項規定，得作為證據。
乙、實體方面：
壹、己○○方面：
一、訊據己○○固坦承於九十三年十二月七日與六、七名姓名年
    籍均不詳之成年男子，至「清心清茶館」要求丁○○出面到
    本案里長辦公室談判，且在本案里長辦公室談判後，甲○○
    同意給付其一萬元，且簽立協議書等語，核與甲○○、丁○○、證人戊○○（下逕稱其名）證述情節大致相符（本院(二)
    卷第一三五至一五○頁、第七七至八二頁參照），足以擔保
    己○○前開任意性自白與事實相符。惟己○○矢口否認有何
    以強暴脅迫使人行無義務之事之犯行，辯稱：丁○○、甲○○是自願與其到本案里長辦公室談判，事先其不知道該等姓
    名年籍不詳之成年男子會有人帶球棒，其未動手打人，也沒
    有要該等男子打丁○○。丁○○確實有承認偷東西，所以同
    意賠償，賠償金額一萬元是經討價還價而來云云。
二、經查：丁○○證稱：「（問：己○○有無因為認為你偷竊電
    腦而去找你？）答：有，．．．，我記得有一天晚上我下班
    的時候，．．．己○○跟他帶來六個人，一共有七人，他們
    只說我偷他們的電腦零件，說他們那個里的里長那邊有監視
    設備，說有錄到我偷己○○電腦設備的情形，．．．，我跟
    我媽媽連同他們七人一同到六張街里長辦公室，．．．，當
    時我媽媽在現場目擊我被毆打，所以答應己○○提出的條件
    ，至少要一萬五千元賠償，我媽媽就叫他們隔天到清心清茶
    館裡面拿一萬元，．．．對方到清心清茶館的情形，我就不
    知道了。」、「（問：己○○是否有跟動手打你的人講話？
    ）答：應該是沒有。」、「里長有從他們硬碟裡面播放監視
    畫面出來，．．．，我那天去己○○住的那個地方我是去買
    電源供應器，但我後來看到一個電腦螢幕，我問己○○可不
    可以用二千元賣給我，我跟他說我沒有現金，可不可以先欠
    款，己○○有答應我，所以我把螢幕綁在機車上，馬上警察
    就衝進來了。」、「（問：里長播放監視畫面，你看到什麼
    ？）答：從裡面看到我牽著機車出來由己○○他家往三和路
    口。」、「（問：有看到你機車上綁著電腦螢幕？）答：有
    。」、「（問：當時誰開口說要你拿錢出來賠償？）答：己○○，他們到清心清茶館找我，就說我偷他裡面將近五十萬
    元的電腦零件，．．．，後來在里長那邊我被毆打完之後，
    我母親就問對方要賠償多少，己○○說壹萬五千元。」（本
    院(二)卷第一三六、一三七、一三九、一四○頁參照）。甲○○則證稱：「（問：己○○有無去你家找你質問你有關丁○○偷電腦設備的事情？）答：有。時間不記得，是己○○帶
    七、八個人到清心清茶館。」、「（問：你有無去里長家？
    ）答：有，我怕他帶七八個人，都有帶著棒球棍，我很害怕
    他會打我兒子，其中一個人說我兒子有偷東西，那些人我都
    不認識，所以不知道講的人的名字，我兒子說沒有偷，所以
    對方要我兒子去里長家看錄影帶，我跟著去看，那個錄影帶
    是巷口的監視錄影機。」、「我兒子說沒有，他們一直要我
    兒子承認有偷東西，他們打我兒子，．．．，第一個人用手
    出拳打我兒子的鼻子，我兒子流鼻血，．．．」、「（問：
    你兒子有無承認偷東西？）答：沒有承認。」、「（問：己○○要求賠償多少錢？）答：在里長辦公室的時候，有二、
    三個一起去的人問己○○要我兒子賠多少錢，經過討價還價
    ，最後我說我為了我兒子，不管有沒有偷，就是賠你一萬元
    ，我兒子說我沒有偷他東西為什麼要要賠錢，我不希望我兒
    子在那裡跟他們吵架。」（本院(二)卷第一四二至一四四頁參
    照），戊○○亦證述：「（問：九十三年十二月七日在你的
    里民辦公室發生何事？）答：．．．，正確日期我記不清楚
    ，來了一些人，要來看監視器的畫面。」、「（問：是否知
    道他們為何要看監視器的畫面？）答：．．．，是簡先生有
    東西掉了，要來看，我就給他看。」、「（問：己○○在看
    監視器的時候，你有無在旁？）答：有。」、「（問：有無
    看到監視器的畫面記錄有一個人搬了某樣東西放在機車上？
    ）答：我從監視器畫面看到有一部機車的腳踏板上放了一些
    東西。機車有移動出來的樣子。」、「（問：騎機車的人當
    時有無在你們的里民辦公室一同觀看監視器畫面？）答：有
    。」、「（問：騎機車的人他對於機車上載著東西顯示在監
    視器畫面上，他有何說明？）答：．．．看到該畫面時，該
    人與其他在場人有爭執。．．．」、「（問：當時是否關於
    偷或是沒有偷的爭執？）答：是爭執這些內容。」、「（問
    ：最後結果如何？）答：一大堆人在吵鬧，好像最後有寫要
    賠多少錢的類似協議書的簡單書面。」、「我沒有看那書面
    。」（本院(二)卷第七七至七九頁參照），足證己○○確有與
    前述六、七名姓名年籍不詳之成年男子共同以前述持球棒脅
    迫、徒手毆打之強暴，使丁○○、甲○○行一同至本案里長
    辦公室商談賠償、簽立協議書之無義務之事。雖己○○辯稱
    其事先不知道同行者會攜帶球棒，戊○○也證稱沒有看見己○○出手或指揮在場者毆打潘、李二人，但己○○既於事前
    已鎖定丁○○為偷竊其電腦店之人，而夥同六、七名成年男
    子前往，且在發現該等人攜帶球棒時不加阻止，顯然主觀上
    有恃強迫令丁○○、甲○○就範之意，己○○辯稱無意如此
    ，潘、李二人均出於自願，所以不成罪云云，無非避重就輕
    之詞，不足採信。至於丁○○證稱九十三年十二月七日在本
    案里長辦公室遭己○○等人毆打至壓迫性骨折而住進臺北市
    立聯合醫院和平院區院乙節，雖經本院函詢該醫院後，據覆
    並無此事（此部分丁○○涉嫌偽證），但仍無法解免己○○
    應負之強暴脅迫使人行無義務事罪責。事證明確，己○○犯
    行堪以認定。
三、己○○行為後，刑法於九十四年二月二日修正公布部分條文
    其中刑法第三十三條第五款由：「主刑之種類如左：．．．
    五、罰金：一元（銀元）以上。」修正為：「主刑之種類如
    下：．．．五、罰金，新臺幣一千元以上，以百元計算之」
    。依修正後刑法第三十三條第五款規定，刑法第三百零四條
    第一項之罰金刑方面最低應罰新臺幣一千元。顯較修正前為
    高，以己○○行為時關於罰金刑量刑之規定對其等較為有利
    。應依現行刑法第二條第一項前段規定，適用修正前規定。
    核己○○所為，係犯刑法第三百零四條第一項之以強暴脅迫
    ，使人行無義務之事罪。檢察官起訴書雖載己○○此部分犯
    行該當恐嚇取財，但己○○與該等成年男子主觀上認定丁○○乃竊賊而要求賠償損失，應無不法所有意圖；且雖係己○○帶同之六、七人持械要求丁○○、甲○○前往談判、造成
    潘、李二人心理壓力，過程中也有一人出手擊打丁○○，最
    後也簽立協議書約定甲○○給付己○○一萬元，但丁○○係
    自願前往本案里長辦公室，甲○○也是擔心丁○○而跟隨前
    往，此為丁○○、甲○○所自承（本院(二)卷第一三七、一四
    三頁參照），給付金額與協議書亦是在討價還價中合意簽立
    （本院(二)卷第一四三頁參照），難認丁○○、甲○○行動自
    由遭到剝奪；另依現有卷證資料並未見己○○等人有以加害
    生命、身體、自由、名譽、財產之事，恐嚇潘、李二人的情
    形，戊○○也證稱己○○未恐嚇毆打潘、李二人（本院(二)卷
    第八○頁參照），故己○○所犯應非恐嚇取財、恐嚇危害安
    全，也無涉妨害自由而僅該當以強暴脅迫使人行無義務之事
    的要件，起訴書所載容有誤會，然基本社會事實同一，應由
    本院按刑事訴訟法第三百條規定變更起訴法條審理。次查己○○與前述六、七名姓名年籍均不詳之成年男子間，有犯意
    聯絡、行為分擔，應論以共同正犯。爰審酌己○○之犯罪動
    機、目的為主觀認定丁○○竊盜，而以不正當手段討回所謂
    「公道」，強暴、脅迫之手段，使丁○○、甲○○所行無義
    務事之內容，造成之危害，素行，僅坦承部分事實之犯後態
    度及其他一切情狀，量處如主文所示之宣告刑。第查己○○
    行為時所應適用之九十五年五月十七日修正前罰金罰鍰提高
    標準條例第二條規定（現已刪除），就易科罰金折算標準應
    照原定數額提高一百倍折算，是己○○行為時之易科罰金折
    算標準，配合現行法規所定貨幣單位折算新臺幣條例第二條
    規定，應以銀元一百元至三百元即新臺幣三百元至九百元折
    算一日。惟己○○行為後刑法第四十一條第一項前段修正為
    ：「犯最重本刑為五年以下有期徒刑以下之刑之罪，而受六
    個月以下有期徒刑或拘役之宣告者，得以新臺幣一千元、二
    千元或三千元折算一日，易科罰金。」，最少應以新臺幣一
    千元折算一日。參酌九十五年十二月十三日至同年月十五日
    臺灣高等法院及其所屬法院刑事法律座談會研討結論，易科
    罰金折算標準可於量刑後再割裂比較適用。經比較，以修正
    前之易科罰金折算標準較有利於己○○。是以依此比較後結
    果諭知易科罰金折算標準。另查己○○前開犯罪時間係於九
    十六年四月二十四日以前，且合於減刑條件，應依中華民國
    九十六年罪犯減刑條例第二條第一項第三款，減為有期徒刑
    一月又十五日，復以前述比較後之結果諭知易科罰金之折算
    標準，以資儆懲。
四、至公訴意旨另略以：己○○藉詞丁○○偷竊其電腦，帶同六
    、七名姓名年籍不詳之成年男子，持木棒恐嚇丁○○支付三
    萬元賠償，之後，交代有恐嚇取財犯意聯絡之丙○○，至「
    清心清茶館」向甲○○收取該三萬元，丙○○即前後四次前
    往「清心清茶館」，而為上揭事實欄所示恐嚇取財行為，甲○○並因之給付一萬元，因認己○○與丙○○共同連續涉有
    刑法第三百四十六條第一項恐嚇取財罪云云。惟：
  (一)按「犯罪事實應依證據認定之，無證據不得認定犯罪事實。
    」刑事訴訟法第一百五十四條第二項定有明文。次按「認定
    不利於被告之事實，須依積極證據，苟積極證據不足為不利
    於被告事實之認定時，即應為有利於被告之認定，更不必有
    何有利之證據。」、「刑事訴訟法第一百六十一條已於民國
    九十一年二月八日修正公布，其第一項規定：檢察官就被告
    犯罪事實，應負舉證責任，並指出證明之方法。因此，檢察
    官對於起訴之犯罪事實，應負提出證據及說服之實質舉證責
    任。倘其所提出之證據，不足為被告有罪之積極證明，或其
    指出證明之方法，無從說服法院以形成被告有罪之心證，基
    於無罪推定之原則，自應為被告無罪判決之諭知。」最高法
    院亦分別著有三十年上字第八一六號、九十二年臺上字第一
    二八號判例可資參照。
  (二)公訴人認己○○涉有上開犯行，主要係以：１甲○○指訴歷
    歷。２丙○○證稱受己○○委託向甲○○收取三萬元等資為
    論據。
  (三)訊據己○○堅詞否認公訴人所指此部分之犯行，辯稱：其並
    非委託丙○○去向甲○○要錢，而是丙○○的筆記型電腦在
    其店內被偷，丙○○要其賠償，但其沒有錢，然因甲○○同
    意賠一萬元，故將其對於甲○○的一萬元債權轉讓給丙○○
    ，由丙○○與甲○○處理。其不曾與丙○○一起去「清心清
    茶館」和甲○○談判而達成賠償三萬元的共識，也不知道丙○○諸般恐嚇取財行徑等語。
  (四)經查：
  １甲○○雖證稱己○○曾二度至「清心清茶館」，且數度打電
    話要求甲○○給付約定之一萬元賠償，但細繹其相關證詞，
    乃指：「．．．，丙○○先打電話來跟我說己○○要他來跟
    我拿一萬元，我告訴他我現在還沒有錢，他說我一定要準備
    這筆錢給他，經過幾天後，丙○○到清心清茶館，當我面說
    『我人來了，我不要一萬元，我要三萬元』，我告訴他我沒
    有錢，你一定要跟我拿三萬元，他說他人出面了，一定要拿
    三萬元，他說我沒有錢也要借錢拿來給他，沒有錢是你們家
    的事情。」、「（問：有無看過己○○跟丙○○一起到你店
    裡？）答：沒有。」、「（問：我【丙○○】第一次跟妳見
    面的時候，是否跟著己○○到清心清茶館與妳協談賠償的金
    額？）答：我沒有他（你）們二人有一起來的記憶。」、「
    （問：己○○曾經找你協商賠償三萬元的事情？）答：沒有
    。」、「（問：丙○○去你店裡這幾次期間，己○○有無出
    面向你要錢？）答：沒有。但是他有打電話到店裡，他說要
    拿一萬元。」、「己○○至少打過三通以上電話來，己○○
    有經常打，並在電話中表明身分，我印象中沒有在里長辦公
    室談判隔日打來的電話。第一通電話的時間我忘記了，丙○○拿錢之後，己○○有打一通電話給我，那應該是第二通，
    第三通電話時間我想不出來。」（本院(二)卷第一四四、一四
    七、一五○頁參照），可知己○○縱有甲○○所述行為，但
    無非詢問、催促甲○○依據雙方在本案里長辦公室立下之約
    定履行，且未曾和丙○○一同至「清心清茶館」，亦無另行
    要求甲○○提高給付金額至三萬元之行為。固然甲○○另證
    稱於給付丙○○一萬元後有將該事實告知己○○，但甲○○
    此段證詞並不明確，亦未能說明己○○對此之反應（本院(二)
    卷第一四八至一五○頁參照），是以甲○○此段證詞證明力
    薄弱，難充作己○○與丙○○有犯意聯絡行為分擔之不利證
    據。
  ２丙○○雖證稱：「（問：己○○是否委託你去萬華清心清茶
    館收帳？）答：有。己○○、我、甲○○三人曾經面對面坐
    下來談過一次。」、「（問：既然你與己○○交情普通，為
    何己○○要你去收帳？）答：因為我住在和平西路與中華路
    口，就在清心清茶館旁邊而已。」、「（問：己○○當初如
    何跟你說？）答：他說他受到委屈，被甲○○的兒子偷東西
    ，損失很大，要我陪他去萬華跟對方談，與對方談妥，雙方
    都有疏失，甲○○願意以三萬元賠償。三萬元分二次付清，
    第一次還是還一萬元，第二次還款時間是在過年前還，．．
    ．」、「（問：己○○請你收錢，他要給你多少報酬？）答
    ：講好一人一半。剛開始我是說不用，後來己○○說一人一
    半，一人一萬五。」、「（問：你收到的一萬元你們如何分
    ？）答：我給己○○，他分給我三千元。」、「（問：己○○委託你去收錢，你記得委託的時間？）答：我第一次去清
    心清茶館就是跟己○○一起去，當時我們和甲○○談好三萬
    元，己○○就當場說之後的錢我去處理。」、「（問：己○○知道你去向甲○○收錢的情形？）答：我有向己○○提到
    我去向甲○○收錢的情形。」云云（本院(二)卷第一九八、一
    九九頁參照），然查，丙○○上開證詞，與客觀之證人即本
    案被害人甲○○前述證詞有所出入，衡諸常情，甲○○與己○○利益相反，並無迴護己○○之動機；反之，丙○○則有
    將己○○牽扯其內，以分擔責任之合理懷疑存在。且如己○○曾與丙○○一同至「清心清茶館」和甲○○達成賠償三萬
    元之協議，己○○又何必甘冒遭查獲訴追的風險，大費周章
    夥同眾人為前述使人行無義務事之犯行？何況另一客觀證人
    戊○○也證稱己○○於九十三年十二月七日談判翌（八）日
    尚至本案里長辦公室詢問甲○○有無將錢寄在本案里長辦公
    室（本院(二)第七九頁參照），顯然己○○始終僅認其與甲○○約定以一萬元解決丁○○疑似至其電腦店內偷竊一事，並
    無其他額外不法意圖。從而，丙○○所言，並不足採。
  ３至於九十三年十二月七日在本案里長辦公室己○○、甲○○
    協議賠償之金額究竟多少，雖戊○○、甲○○、丁○○、己○○證述不一，但此應為討價還價過程個人認知、記憶混亂
    之故，當不足為己○○不利之證據。
  (五)據上，公訴人所舉證據與所指出之證明方法尚未足使本院確
    信己○○有此部分犯罪。此外，於本院應依職權調查證據之
    範圍內，又查無其他積極證據足證己○○有何公訴人所指本
    段犯行，不能證明己○○有此部分之犯罪，然公訴人認此部
    分與前述有罪部分（起訴書原載為恐嚇取財，經本院變更起
    訴法條論以強暴脅迫使人行無義務之事罪）具九十四年二月
    二日修正公布前刑法第五十六條連續犯之裁判上一罪關係，
    爰不另為無罪之諭知。
貳、丙○○方面：
一、訊據丙○○矢口否認有何至「清心清茶館」恐嚇取財之犯行
    ，辯稱是己○○與甲○○談妥賠償三萬元之數額，伊只是受
    己○○之託去收取，到「清心清茶館」時或許口氣太衝，但
    是甲○○態度先有不佳，伊遭激怒而稍微兇了一點，應未達
    恐嚇之程度，也沒有說「我人來了，我不要一萬元，我要三
    萬元」、「如果不給，要找兄弟來清心清茶館，一桌坐一人
    ，讓甲○○無法做生意」，或以不明物品充作槍管抵住甲○○腰部，假稱伊有槍而恐嚇稱：「歐巴桑，妳只要錢不要命
    ，妳轉頭看，看這是什麼？」的行為云云。
二、經查：甲○○證稱：「．．．丙○○先打電話來跟我說己○○要他來跟我拿一萬元，我告訴他我現在還沒有錢，他說我
    一定要準備這筆錢給他，經過幾天後，丙○○到清心清茶館
    ，當我面說『我人來了，我不要一萬元，我要三萬元』，我
    告訴他我沒有錢，你一定要跟我拿三萬元，他說他人出面了
    ，一定要拿三萬元，他說我沒有錢也要借錢拿來給他，沒有
    錢是你們家的事情。」、「（問：結果你有無拿一萬元給丙○○？）答：有，我跟人家借五千元湊成一萬元給他，丙○○問我剩下二萬元要怎麼給他，我跟他說我沒有錢，我跟他
    約一個日子（忘掉了）給他二萬元。」、「（問：丙○○在
    你跟他約定的日子有無再到清心清茶館？）答：有，那天我
    還是沒有錢，我又有跟他約個日子，說二萬元隔幾天再給你
    ，他就走了。」、「（問：丙○○第二次去你家的時候，有
    無跟你說沒有交付二萬元的就要叫兄弟每天來鬧事？）答：
    有。丙○○說他要找他的兄弟每天來，每個桌子都坐一個人
    ，讓我沒有辦法做生意。」、「之後第三次丙○○就帶著一
    個朋友上門，丙○○帶著那個人上來就說他要向老闆娘收錢
    ，我問他你是什麼人要收什麼錢，他說是丙○○要他來收錢
    ，我告訴他說我在忙，現在也沒有錢，結果那個人還沒有下
    去，丙○○就上來說要拿錢，．．．，我說我現在真的沒有
    錢，丙○○就在那裡等，我轉身去陽台沖茶給客人，丙○○
    就跟去陽台拿一支槍抵住我的側腹說：『歐巴桑，你只要錢
    不要命，你轉頭看，看這是什麼』，我不敢轉頭看，用眼睛
    瞄一下，看到一個黑色的東西，我不確定是什麼，丙○○在
    那裡堵住我很久，客人乙○○覺得奇怪，我去沖茶怎麼沖這
    麼久，就去陽台那裡看，乙○○說：少年仔，你是怎麼了，
    有什麼事情好好講。乙○○說完就離開陽台，丙○○跟著出
    來陽台，我才出來。」、「（問：你有無跟丙○○說如何給
    二萬元？）答：有，我跟丙○○約隔天的下午二點交二萬元
    ，丙○○才走。」、「（問：丙○○第三次去清心清茶館，
    有無將茶几等物品打翻？）答：有拍桌子沒有打翻東西。」
    、「（問：丙○○被查獲的那次，你何時去報警？）答：丙○○拿疑似是槍來的那次，丙○○一回去隔日早上我就報警
    。」、「（問：警察如何查獲？）答：我打電話報案時，我
    跟警察說我跟丙○○約二時，丙○○他們來之後，我打電話
    給警察說丙○○已經到了，警察就來把他們帶到警察局。」
    （本院(二)卷第一四四至一四六頁參照），甲○○對遭恐嚇之
    過程已說明綦詳。其中，關於丙○○第三次至「清心清茶館
    」之情形，並核與證人乙○○證述：「（問：臺北市○○區
    ○○街二○二號二樓清心清茶館這地方有無去過？）答：有
    。」、「（問：你去該店時，有沒有曾經發生老闆娘被二位
    年輕男子堵住的事情？）答：有這件事，我看到堵住老闆娘
    的年輕人只有一位。」、「（問：堵住老闆娘的年輕人是一
    個人去，還是有同夥？）答：是二個人去。」、「（問：堵
    住老闆娘的年輕男子有無揹著包包？）答：手上拿著一個小
    手提包。」、「（問：手提包有無露出什麼東西？）答：該
    名男子有從手提包中露出東西，．．．，事後我有過去，我
    跟二位年輕人說有什麼事情好好講，不要這樣。」、「我當
    天看到拿包包的男子就是在庭的丙○○。」（本院(二)卷第七
    三、七四頁參照）、「揹著背包的男子有故意露出槍管」（
    臺灣臺北地方法院檢察署九十四年度偵字第一一一三八號卷
    第六頁參照，此部分，證人乙○○嗣於審理中釐清稱沒有很
    清楚看到，不敢很確定回答，故尚難認丙○○涉有違反槍砲
    彈藥刀械管制條例）相符。以丙○○前述言行，第二次、第
    三次至「清心清茶館」之言行（第一次不構成恐嚇取財之原
    因詳後述），客觀上顯已構成以加害生命、身體、自由、財
    產之事恐嚇甲○○，丙○○辯稱沒有上開言行，只是兇了一
    點云云，委實難採。事證明確，應予論處。
三、丙○○行為後，刑法於九十四年二月二日修正公布部分條文
    其中刑法第三十三條第五款由：「主刑之種類如左：．．．
    五、罰金：一元（銀元）以上。」修正為：「主刑之種類如
    下：．．．五、罰金，新臺幣一千元以上，以百元計算之」
    。依修正後刑法第三十三條第五款規定，刑法第三百四十六
    條第一項之罰金刑方面最低應罰新臺幣一千元。顯較修正前
    為高，以丙○○行為時關於罰金刑量刑之規定對其等較為有
    利。應依現行刑法第二條第一項前段規定，適用修正前規定
    。丙○○前述第二次、第三次至「清心清茶館」時，接續各
    以「如果不給，要找兄弟來清心清茶館，一桌坐一人，讓甲○○無法做生意」，或以不明物品充作槍管抵住甲○○腰部
    ，假稱伊有槍而恐嚇稱：「歐巴桑，妳只要錢不要命，妳轉
    頭看，看這是什麼？」之行為恐嚇甲○○，復於遭查獲該次
    欲前往取款，但甲○○始終未交付該二萬元，係著手於恐嚇
    取財犯罪之實行而不遂，屬未遂犯。核丙○○所為，係犯刑
    法第三百四十六條第三項、第一項之意圖為自己不法所有，
    以恐嚇使人將本人之物交付未遂罪。丙○○為未遂犯已如前
    述，爰依刑法第二十五條第二項規定減輕其刑。丙○○第二
    次、第三次及遭查獲該次至「清心清茶館」之恐嚇取財行為
    ，係基於一個恐嚇取財犯意，侵害一個甲○○之法益，屬接
    續犯之包括一罪，起訴書認屬九十四年二月二日刑法修正公
    布前第五十六條之連續犯，容有誤會，應予更正。爰審酌丙○○之犯罪動機、目的，恐嚇之內容、接續之行為次數，造
    成之抽象危險，素行不良，不願坦然面對所為之犯後態度及
    其他一切情狀，量處如主文所示之宣告刑。另查丙○○前開
    犯罪時間係於九十六年四月二十四日以前，且合於減刑條件
    ，應依中華民國九十六年罪犯減刑條例第二條第一項第三款
    ，減為有期徒刑五月。丙○○依前述條例規定減為六月以下
    有期徒刑，按該條例第九條之規定，應諭知易科罰金之折算
    標準。而查丙○○行為時所應適用之九十五年五月十七日修
    正前罰金罰鍰提高標準條例第二條規定（現已刪除），就易
    科罰金折算標準應照原定數額提高一百倍折算，是丙○○行
    為時之易科罰金折算標準，配合現行法規所定貨幣單位折算
    新臺幣條例第二條規定，應以銀元一百元至三百元即新臺幣
    三百元至九百元折算一日。惟丙○○行為後刑法第四十一條
    第一項前段修正為：「犯最重本刑為五年以下有期徒刑以下
    之刑之罪，而受六個月以下有期徒刑或拘役之宣告者，得以
    新臺幣一千元、二千元或三千元折算一日，易科罰金。」，
    最少應以新臺幣一千元折算一日。參酌九十五年十二月十三
    日至同年月十五日臺灣高等法院及其所屬法院刑事法律座談
    會研討結論，易科罰金折算標準可於量刑後再割裂比較適用
    。經比較，以修正前之易科罰金折算標準較有利於丙○○。
    是以依此比較後結果諭知易科罰金折算標準，以資儆懲。
四、至公訴意旨另略以：丙○○第一次至「清心清茶館」向甲○○收取一萬元之行為，構成刑法第三百四十六條第一項恐嚇
    取財既遂罪嫌云云。惟：
  (一)按「犯罪事實應依證據認定之，無證據不得認定犯罪事實。
    」刑事訴訟法第一百五十四條第二項定有明文。次按「認定
    不利於被告之事實，須依積極證據，苟積極證據不足為不利
    於被告事實之認定時，即應為有利於被告之認定，更不必有
    何有利之證據。」、「刑事訴訟法第一百六十一條已於民國
    九十一年二月八日修正公布，其第一項規定：檢察官就被告
    犯罪事實，應負舉證責任，並指出證明之方法。因此，檢察
    官對於起訴之犯罪事實，應負提出證據及說服之實質舉證責
    任。倘其所提出之證據，不足為被告有罪之積極證明，或其
    指出證明之方法，無從說服法院以形成被告有罪之心證，基
    於無罪推定之原則，自應為被告無罪判決之諭知。」最高法
    院亦分別著有三十年上字第八一六號、九十二年臺上字第一
    二八號判例可資參照。
  (二)公訴人認己○○涉有上開犯行，主要係以：１甲○○指訴歷
    歷。２丙○○第一次至「清心清茶館」確實收到甲○○交付
    之一萬元等資為論據。然丙○○堅詞否認公訴人所指此部分
    之犯行。
  (三)經查：
  １甲○○雖證稱：「（問：我【丙○○】第一次去你店裡的時
    候，你小兒子有無在場？）答：有在場，那天他（你）還把
    我的小兒子押去他（你）開的車子上去，我小兒子回來跟我
    說丙○○在車上恐嚇他，如果不拿出這條錢，要打他。」、
    「．．．反正就是很兇，一定要拿錢。丙○○說不給錢，要
    讓我生意無法作下去，說他是艋舺的兄弟。丙○○第一次到
    店裡時，有講很兇很難聽的話，但是時間已久，我不記得具
    體內容，．．．」（本院(二)卷第一四七、一四八頁參照），
    惟查，「丙○○威脅要打甲○○小兒子」乙節，係甲○○聽
    渠小兒子之轉述，核屬傳聞，無證據能力。又甲○○所謂不
    記得具體內容之丙○○第一次至「清心清茶館」講的「很兇
    很難聽的」言詞，因無積極證據足證客觀上是否該當恐嚇言
    詞或強暴脅迫，以「罪證有疑利於被告」之法則，應從有利
    丙○○之判斷。至於丙○○所述：「我人來了，我不要一萬
    元，我要三萬元」，客觀上非恐嚇言詞，不能資為丙○○不
    利之證據。
  ２承前述，並無積極證據足證丙○○第一次至「清心清茶館」
    的言行該當恐嚇或強暴脅迫使人行無義務之事，丙○○於該
    次收取甲○○交付之一萬元，亦難遽謂該當刑事犯罪。
  (三)據上，公訴人所舉證據與所指出之證明方法尚未足使本院確
    信丙○○有此部分犯罪。此外，於本院應依職權調查證據之
    範圍內，又查無其他積極證據足證丙○○有何公訴人所指本
    段犯行，不能證明丙○○有此部分之犯罪，然公訴人認此部
    分與前述有罪部分（起訴書原載為連續恐嚇取財，經本院更
    正為接續恐嚇取財未遂）具九十四年二月二日修正公布前刑
    法第五十六條連續犯之裁判上一罪關係，爰不另為無罪之諭
    知。
據上論斷，應依刑事訴訟法第二百九十九條第一項前段、第三百
條，刑法第二條第一項前段、第二十八條、第二十五條第二項、
第三百零四條第一項、第三百四十六條第三項、第一項，九十四
年二月二日修正公布前刑法第四十一條第一項前段，刑法施行法
第一條之一，九十五年五月十七日修正前罰金罰鍰提高標準條例
第二條，現行法規所定貨幣單位折算新臺幣條例第二條，中華民
國九十六年罪犯減刑條例第二條第一項第三款、第七條、第九條
，判決如主文。
本案經檢察官楊智綸到庭執行職務。
中　　華　　民　　國　　96　　年　　12　　月　　13    日
　　　　　　　　　刑事第十庭審判長法  官  林春鈴
                                  法  官  呂煜仁
                                  法　官　姚念慈
以上正本證明與原本無異。
如不服本判決，應於判決送達後十日內，檢具繕本向本院提出上
訴狀上訴於臺灣高等法院。
　　　　　　　　　　　　　　　  　書記官　劉芸珊
中　　華　　民　　國　　96　　年　　12　　月　　13    日
附錄本案論罪科刑法條全文：
刑法第三百零四條第一項
以強暴、脅迫使人行無義務之事或妨害人行使權利者，處三年以
下有期徒刑、拘役或三百元以下罰金。
刑法第三百四十六條
意圖為自己或第三人不法之所有，以恐嚇使人將本人或第三人之
物交付者，處六月以上五年以下有期徒刑，得併科一千元以下罰
金。
以前項方法得財產上不法之利益，或使第三人得之者，亦同。
前二項之未遂犯罰之。
